【裁判字號】    99,抗,1218
【裁判日期】    990831
【裁判案由】    假處分
【裁判全文】
臺灣高等法院民事裁定                  99年度抗字第1218號
抗  告  人  甲○○
上列抗告人與相對人乙○○間假處分事件，對於中華民國99年3
月10日臺灣士林地方法院99年度裁全字第42號裁定，提起抗告，
本院裁定如下：
    主  文
抗告駁回。
抗告費用由抗告人負擔。
    理  由
一、相對人於原法院聲請意旨略以：相對人於民國98年12月17日
    以總價新臺幣（下同）2,300 萬元，購買抗告人座落臺北縣
    淡水鎮○○○段156-11地號土地（下稱系爭土地），並當場
    交付面額1,500 萬元之支票予抗告人代理人王宏琪，依約抗
    告人應於98年12月30日前備齊辦理移轉登記所需相關文件，
    交付予相對人指定之地政士，詎抗告人拒不配合，嚴重損害
    相對人之債權，依民法及買賣契約之約定，相對人得請求抗
    告人履行移轉系爭土地所有權之義務，惟恐抗告人將系爭土
    地移轉、設定負擔或為其他處分行為，致請求之標的變更，
    日後有不能強制執行或甚難執行之虞，相對人願供擔保以補
    釋明之不足，聲請法院裁定假處分等語，原裁定以：相對人
    就其主張之請求及假處分之原因，除已提出土地買賣契約書
    、土地登記謄本、支票、委託書、臺北光華郵局第13號存證
    信函等影本（見原法院卷第5 至13頁）以資釋明外，復陳明
    願供擔保以補釋明之不足，所請假處分核無不合，准相對人
    以498萬3,333元為抗告人供擔保後為假處分。抗告人不服，
    提起抗告。
二、抗告意旨略以：臺北光華郵局第13號存證信函乃在釋明本案
    之請求，未能釋明其請求之標的將有毀損、滅失，或抗告人
    就系爭土地將為法律或事實上之處分，相對人未提出能即時
    調查之證據供法院認定，即係就假處分之原因未盡釋明之責
    ，不符合聲請假處分之要件，應以裁定駁回其假處分之聲請
    ，原裁定誤認相對人就假處分之原因，已提出釋明，雖其釋
    明尚有不足，得以供擔保以補釋明之不足，違背民事訴訟法
    第533條、第526條之規定，應予廢棄等語。
三、按債權人就金錢請求以外之請求，欲保全強制執行者，得聲
    請假處分；假處分，非因請求標的之現狀變更，有日後不能
    強制執行，或甚難執行之虞者，不得為之，民事訴訟法第53
    2 條定有明文。債權人聲請法院為假處分，應就其對債務人
    有金錢以外之請求及有假處分之原因（指請求標的之現狀變
    更，其有日後不能強制執行，或甚難執行之虞者），提出可
    供法院即時調查之證據而為相當之釋明。債權人如已提出釋
    明，但其釋明尚有不足者，經債權人陳明願供擔保或法院認
    為適當者，法院亦得定相當之擔保，命供擔保後為處分。經
    查：
  (一)相對人主張：相對人購買抗告人所有系爭土地，並當場交付
    面額1,500 萬元之支票予抗告人代理人，依約抗告人應於98
    年12月30日前備齊辦理移轉登記所需相關文件，交付予相對
    人指定之地政士，詎抗告人拒不配合等情，業據其提出土地
    買賣契約書、土地登記第二類謄本、抬頭為抗告人之1,500
    萬元支票、委託書、臺北光華郵局第13號存證信函等影本及
    回執正本為證（見原法院卷第5至13頁、本院卷第23頁），
    當認相對人就本件假處分之請求已為釋明。
  (二)相對人另主張：抗告人拒不配合交付辦理系爭土地移轉登記
    所需相關文件，恐抗告人將系爭土地移轉、設定負擔或為其
    他處分行為，致請求之標的變更，日後有不能強制執行或甚
    難執行之虞，並提出上揭第13號存證信函及回執、民事起訴
    狀、民事答辯狀、臺北大同郵局第24號存證信函等以資釋明
    （見原法院卷第11至13頁、本院卷第23至35頁），查：依土
    地買賣契約書第6 條約定：抗告人於98年12月30日前，即應
    備齊辦理移轉登記所需相關文件，交付予相對人指定之地政
    士，惟抗告人不僅未依約如期交付，且於相對人在99年1月8
    日以上開第13號存證信函催告其履行時，抗告人仍以上開第
    24號存證信函回覆拒絕履行，系爭土地於抗告人名下，抗告
    人隨時得將土地移轉、設定負擔或為其他處分行為，致請求
    之標的變更，自有增加相對人日後執行困難之虞，堪認相對
    人就假處分之原因亦已為釋明。
四、綜上，相對人聲請本件假處分，就其請求及假處分之原因均
    已加以釋明。該釋明雖尚有不足，惟相對人已於原法院陳明
    願供擔保以補釋明之不足，依前揭說明，法院自得命其供擔
    保後准予假處分。原法院酌定擔保金498萬3,333元，裁定命
    相對人供擔保後准以假處分，核無違誤，抗告意旨指摘原裁
    定不當，聲明廢棄，為無理由，應予駁回，爰裁定如主文。
中    華    民    國    99    年    8     月    31    日
                      民事第四庭
                        審判長法  官  張劍男
                              法  官  翁昭蓉
                              法  官  陳靜芬
正本係照原本作成。
本裁定除以適用法規顯有錯誤為理由外，不得再抗告。如提起再
抗告，應於收受後10日內委任律師為代理人向本院提出再抗告狀
。並繳納再抗告費新台幣１千元。
中    華    民    國    99    年    9     月    1     日
                              書記官  應瑞霞

司法院資訊處製作；財團法人民間司法改革基金會備份。
